【裁判字號】    98,消債抗,598
【裁判日期】    981229
【裁判案由】    消債聲明異議
【裁判全文】
臺灣高雄地方法院民事裁定           98年度消債抗字第598號
抗  告  人  甲○○
相  對  人  萬泰商業銀行股份有限公司
法定代理人  乙○○
上列當事人間消費者債務清理條例聲明異議事件，抗告人對於民
國98年10月16日本院98年度事聲字第108 號第一審裁定提起抗告
，本院管轄之第二審合議庭裁定如下：
    主  文
原裁定廢棄。
相對人之異議駁回。
抗告程序費用新臺幣壹仟元由相對人負擔。
    理  由
一、抗告意旨略以：相對人主張抗告人正值壯年應努力增加工作
    收入，而非僅以每月賺取17,900元為由規避債務責任，惟現
    今社會長期失業現象普遍，一般工廠聘用的年齡為20歲至35
    歲，抗告人現年41歲乃弱勢族群，但抗告人工作意願強烈，
    於現今任職之公司亦努力爭取輪夜班以領取夜班津貼增加收
    入，然抗告人之公司係派遣公司，公司派遣抗告人之工作為
    日班，每月薪資為基本工資16,000元，加計如全勤時之全勤
    獎金900 元及伙食費1,000 元，共只17,900元，扣除更生方
    案之每月清償額10,500元後，所餘金額只有7,400 元，已低
    於台灣省每人每月最低生活費9,829 元，足徵抗告人顯具還
    款誠意，爰依法提出抗告等語。
二、按「債務人有薪資、執行業務所得或其他固定收入，法院認
    更生方案之條件公允者，得不經債權人會議可決，逕依債務
    人之聲請或依職權以裁定認可更生方案。」、「有下列情形
    之一者，法院不得為前項之認可：一、債務人於七年內曾依
    破產法或本條例規定受免責。二、有前條第一項各款情形之
    一。三、無擔保及無優先權債權受償總額，顯低於法院裁定
    開始更生程序時，依清算程序所得受償之總額。四、無擔保
    及無優先權債權受償總額，低於債務人聲請更生前二年間，
    可處分所得扣除自己及依法應受其扶養者所必要生活費用之
    數額。」，消費者債務清理條例第64條第1 、2 項定有明文
    。依上開規定，除有上開法條第2 項所列之情形及同條例第
    63條所規定之應不認可更生方案之情形外，法院自得斟酌債
    務人之收入及資力狀況，於兼顧保障債權人之公平受償及謀
    求消費者經濟生活之更生之利益衡量下，依照債務人所提出
    更生方案之還款成數，債務人是否有浪費之情事，及債務人
    實際生活上是否特殊困難時等情狀，以裁定認可債務人提出
    之更生方案。
三、經查：
（一）本件原審係以依抗告人與宏駿管理顧問有限公司（下稱宏
      駿公司）簽訂之派遣契約書（事聲卷第9 頁背面，下稱系
      爭派遣契約）第3 條第5 款記載有抗告人得領取之薪資範
      圍為：「每月基本工資為16,000元、全勤獎金900 元、伙
      食費1,000 元，合計共17,900元。」、「輪班津貼：小夜
      班每月4,500 元、大夜班每月6,250 元」等語，認抗告人
      除按月領取有上述固定薪資外，是否另有領取輪班津貼，
      非無疑義，而認抗告人更生方案所提出之每3 月清償31,5
      00元（每月10,500元）作為清償標準過低為理由，而廢棄
      司法事務官認可更生方案之裁定。惟查：(1)抗告人所提出
      更生方案之清償期長達8 年，而抗告人係自98年1 月5 日
      遭其原所任職之飛凱科技股份有限公司（下稱飛凱公司）
      裁員資遣後即開始失業（見98年度消債更字第635 號裁定
      及該卷第13、14頁之離職證明書、資遣通知書），其遭資
      遣後自98年1 月起至同年7 月止只能擔任臨時工，嗣至98
      年8 月24日始與宏駿公司簽訂工作期限為自98年8 月24日
      起至同年11月23日止（但得展延一期）之派遣契約書（見
      契約書第3 條第7 款之約定），而由宏駿公司暫時派遣至
      恩智浦半導體股份有限公司（下稱恩智浦公司）工作，並
      非固定受僱於恩智浦公司而每月得自恩智浦公司固定領取
      上開薪資所得及輪班津貼。而依抗告人與宏駿公司所簽訂
      之系爭派遣契約之內容及性質可知，系爭派遣契約係3 個
      月簽訂1 次之契約（如展延一期亦只有6 個月），抗告人
      於3 個月期滿後，必須視宏駿公司所接獲之工作機會是否
      良好，始能再獲得簽約，否則將再陷於失業狀態，且即使
      其得再一次獲得簽約，亦難保證其於長達8 年之履行期內
      均能順利簽訂派遣契約。(2)又抗告人既是由宏駿公司暫時
      派遣至恩智浦公司工作，則即使恩智浦公司因目前景氣回
      升訂單良好而讓抗告人每日均能輪小夜班或大夜班，致每
      月能多領取4,500 元或6,250 元之輪班津貼，惟如將來宏
      駿公司將抗告人派遣至其他公司工作，或於此長達8 年之
      履行期間內，恩智浦公司因景氣循環訂單減少而不須加班
      人員，則抗告人即無輪小夜班或大夜班而領取輪班津貼之
      機會。(3)則以系爭派遣契約之內容及性質，及抗告人於償
      債之8 年內未必均能順利再獲得簽訂派遣契約之機會，如
      獲得派遣工作之機會亦未必每月均能領取輪班津貼以觀，
      原審僅因爭派遣契約記載有抗告人得領取「輪班津貼：小
      夜班每月4,500 元、大夜班每月6,25 0元」等語，即逕認
      抗告人所提出之每3 月清償31,5 00 元（每月10,500元）
      作為清償標準過低，即屬不當且過苛（如抗告人於8 年期
      間均順利獲得派遣機會，抗告人於8 年期間必須均不能請
      任何事病假以領取全勤獎金900 元，亦不能因任何事病假
      或疲倦情形而於正常之日班工作後不輪小夜班或大夜班）
      ，而不足採。
（二）查抗告人自98年1 月5 日遭飛凱公司裁員失業後，自98年
      1 月起至同年7 月止只能擔任臨時工，98年1 月至7 月每
      月之收入分別只有9,620 、16,640、15,360、12,800、13
      ,520、12,220元，有抗告人之收入明細表在卷可稽（事聲
      卷第10頁），均顯低於17,900元，嗣後雖於98年8 月24日
      與宏駿公司簽訂派遣契約而由宏駿公司暫時派遣至恩智浦
      公司工作，惟其工作之所得、機會及是否能領取輪班津貼
      ，均不穩定。故本件更生程序，本院司法事務官於綜合斟
      酌相對人所提出之更生方案雖未經已申報無擔保及無優先
      權之債權人可決，惟相對人在現在之職業狀況及每月薪資
      均不穩定之情形下，仍願以其目前於宏駿公司所領取之17
      ,900元較高薪資做為償債之標準；抗告人上開每月17,900
      元之薪資所得，扣除相當於每月清償10,500元之金額後，
      僅餘8,071 元可供做為生活費用，已遠低於內政部社會司
      所公佈之98年度居住於高雄縣之每人每月最低生活費9,82
      9 元；且觀諸抗告人所提出之更生方案為每月清償10,500
      元，每3 月一期，每期清償31,500元，分32期清償，共計
      8 年，總計清償1,008,000 元，占已申報之無擔保及無優
      先權債權總額2,46 6,603元之40.86 ％，已相當程度保障
      相對人之利益及公平受償之機會；再參酌抗告人願將所提
      出更生方案之清償期自6 年延長為8 年，以提高其清償之
      成數等情形，足認抗告人於收入不豐之情形下，已盡其最
      大能力及誠意，且抗告人亦無本條例第64條第2 項及第63
      條規定之應不認可更生方案之情形，而認可抗告人所提出
      之更生方案，其上開認可之裁定，尚稱公允、適當及可行
      ，並符合上開法條之規定，自無不當，而應予以准許。
四、綜上所述，原裁定僅依系爭派遣契約書記載抗告人得領取「
    輪班津貼：小夜班每月4,500 元、大夜班每月6,250 元」等
    語，即逕認抗告人更生方案所提出之每3 月清償31,5 00 元
    （每月10,500元）之清償標準過低，即廢棄98年度司執消債
    更字第468 號裁定之更生方案，而未綜合考量上開所述之各
    項情狀，自有不當；另相對人於原審之異議意旨，指摘本院
    司法事務官認可抗告人之更生方案裁定為不當，求予廢棄，
    亦同為無理由，應予駁回。從而，抗告人請求廢棄原裁定並
    駁回相對人之異議，應認為有理由，爰由本院廢棄原裁定，
    並駁回相對人於原審之異議。
五、據上論結，本件抗告為有理由，依消費者債務清理條例第11
    條第2 項、第15條，民事訴訟法第495 條之1 第1 項、第45
    0 條第1 項、第78條，裁定如主文。
中    華    民    國    98    年    12    月    29    日
                  民事第四庭  審判長法  官  黃宏欽
                                    法  官  楊淑珍
                                    法  官  郭文通
上為正本係照原本作成。
本件不得再抗告。
中    華    民    國    98    年    12    月    29    日
                                    書記官  卓榮杰


司法院資訊處製作；財團法人民間司法改革基金會備份。
